臺北高等行政法院判決
　　　　　　　　　　　　　　　　　　 93年度訴字第03489號
　　　　　　　　　　　　　　　.
原　　　告　建準電機工業股份有限公司
代　表　人　甲○○董事長）住.
訴訟代理人　陳啟舜律師
複　代理人　吳宏山律師
　　　　　　王妍玉律師
被　　　告　經濟部智慧財產局
代　表　人　蔡練生（局長）住同上
訴訟代理人　丙○○
參　加　人　乙○○
　　　　　　（原名廖智聖）
訴訟代理人　劉法正律師
　　　　　　楊祺雄律師
複代理人　　蘇燕貞律師
上列當事人間因新型專利異議事件，原告不服經濟部中華民國93
年8月19日經訴字第09306225010號訴願決定，提起行政訴訟。本
院判決如下：
　　主  文
原告之訴駁回。
訴訟費用由原告負擔。
　　事  實
一、事實概要：
  (一)原告前於民國（下同，西元除外）88年10月8日以「具交流
    電源驅動之直流無刷馬達風扇」，申請專利範圍：「1. 一
    種具交流電源驅動之直流無刷馬達風扇，係包括有：一轉換
    電源電路；一直流無刷馬達風扇；其中轉換電源電路係由一
    整流元件、一壓降元件、一濾波元件所組成；藉由整流元件
    將交流電源做整流，且藉由壓降元件壓降電壓，並藉由濾波
    元件修正電壓波形，以形成一穩定之直流電源，供無刷直流
    馬達驅動旋轉。.... 」向被告申請新型專利（下稱系爭案
    ），經被告編為第000000000號審查，於90年8月15日審定准
    予專利。
  (二)公告期間，參加人於90年11月23日，引證西元1990年8月23
    日公告之德國第DE0000000A1號「具有正溫度感應電阻之電
    熱鼓風機」專利案（即原處分所稱之引證案1，下稱引證案
    ）等，以系爭案違反核准審定時專利法（下簡稱專利法）第
    98條第1項第1款及第2項之規定，對之提起異議，案經被告
    審查，於93年3月17日以（93）智專3（2）04060字第093202
    54930號專利異議審定書（下稱原處分）為「異議成立，應
    不予專利」之處分。原告不服，提起訴願，遭駁回後，遂向
    本院提起行政訴訟。
二、兩造聲明：
　(一)原告聲明求為判決：
    1.訴願決定及原處分均撤銷。
    2.訴訟費用由被告負擔。
　(二)被告及參加人聲明求為判決：
    1.請求駁回原告之訴。
    2.訴訟費用由原告負擔。
三、兩造之爭點：
    系爭案是否係運用申請前既有之技術或知識，而為熟習該項
    技術者所能輕易完成者？
　(一)原告主張之理由：
    1.按，專利法第98條第2項之規定，一般稱之為不具進步性
      之規定。依據該條項規定之意旨，係指申請專利之新型為
      熟習該項技術者之一般技術知識，所能輕易完成且未能增
      進功效時，則該新型之創作則不具有進步性。且判斷新型
      有無進步性時，應依新型所屬技術領域，以及申請當時之
      技術水準，以研判新型技術手段之選擇與結合，如為熟習
      該項技術者基於引證資料所能輕易完成且未能增進功效時
      ，則不具進步性。
    2.引證案之主要技術手段：
      (1)具有正溫度係數熱敏電阻之溫度感應電路之電熱鼓風機
        ，其與系爭案之具轉換電源電路之直流馬達毫無關連性
        ；
      (2)由正溫度係數熱敏電阻1、2及整流元件5及濾波元件6構
        成溫度感應電路，一般而言，其應用於鼓風機之轉速調
        整（增速或減速），但引證案絕非由該正溫度係數熱敏
        電阻1、2及整流元件5及濾波元件6構成轉換電源電路；
      (3)包含鼓風機（德語Ventilator）7，其屬於一般大型馬
        達，即不屬於系爭案之小型直流風扇馬達。
      簡言之，引證案屬於鼓風機7利用正溫度係數熱敏電阻1、
      2，但未指明引證案之如何手段使鼓風機適用於直流風扇
      ，即引證案缺乏轉換電源電路，因此引證案之鼓風機（德
      語Ventilator）7不屬於限用直流風扇之技術領域，合先
      敘明。再者，引證案屬於一般溫度感應電路並不屬於系爭
      案之轉換電源電路，且引證案第1圖從未包含轉換電源電
      路，於此一併指明。
    3.引證案之部分中譯本誤譯鼓風機7為直流風扇，於此一併
      指明。此舉誤導被告誤認系爭案之直流馬達與引證案之交
      流馬達係屬相同技術領域，導致不當認定系爭案相對引證
      案不具進步性。
    4.系爭案未違反專利法第98條第2項規定：
      (1)原處分謂：「引證1具有˙˙˙一直流風扇7（參加人將
        鼓風機誤譯為直流馬達）等構件，與系爭案直流無刷馬
        達具有整流元件11、壓降元件12、濾波元件13之轉換電
        源電路1，以及直流無刷馬達風扇2所組成之構成相同」
        （原處分第3頁第9至12行所載可稽）。基於引證案之溫
        度感應電路不屬於轉換電源電路，且引證案之鼓風機亦
        不屬於直流風扇，上開處分具有明顯瑕疵，被告具有不
        當曲解引證1之虞。
      (2)被告訴願答辯理由第1項謂：「˙˙˙至於系爭案是否
        適用於小型無刷直流馬達，是否小型化及採用固定電阻
        ，皆非系爭案主要創作特徵所在，亦非足以與引證1區
        隔之差異所在，˙˙˙」。事實上，系爭案之創作名稱
        已界定為「直流無刷馬達」，絕不相同於引證案之發明
        名稱所界定的「電熱鼓風機」；上開訴願答辯亦具有前
        段明顯瑕疵，於此不予一一贅述。
      (3)被告之訴願答辯理由第4項謂：「˙˙˙美國專利第6,2
        78,248號說明書，其所列之優先權案即包括系爭案，惟
        觀美國專利第6,278,248號之技術內容、特徵與系爭案
        並不相同，其獲准美國專利，並不足以證明系爭案相對
        於引證1具有專利性」。事實上，基於美國專利第6,278
        ,248號實屬系爭案之美國對應專利申請案，既然美國專
        利局已審定系爭案之美國專利可享有系爭案之優先權，
        即美國專利局不就認定美國專利第6,278,248號與系爭
        案係屬相同技術。否則何謂優先權？上開訴願答辯認定
        美國專利第6,278,248號與系爭案不相同，無異是搬弄
        美國專利優先權的審查實務，上開訴願答辯又具有明顯
        瑕疵。
      (4)訴願決定理由謂：「有關引證案組成正溫度感應電阻、
        整流器及電容器對應於系爭案之壓降元件、整流元件及
        濾波元件等特徵者，亦為訴願人所自承；又兩者皆具有
        將交流電源做濾波整流壓降，使交流電源變成一穩定之
        直流電源，以供驅動直流馬達運轉之功效，引證案足以
        證明系爭案不具進步性」。上開訴願理由又曲解引證案
        之一般鼓風機屬於小型直流馬達，更又曲解引證案之溫
        度感應電路屬於系爭案之轉換電源電路，上開訴願決定
        又具有明顯「瑕疵」。況且，訴願決定刻意將原告答辯
        之引證案之正溫度感應電阻、整流器及電容器，與系爭
        案之壓降元件、整流元件及濾波元件對應比較說明事實
        ，據此凸顯兩者分別具有溫度感應調整及轉換電源之功
        能不同，卻遭斷章取義曲解認定原告已自承引證案之所
        有元件對應系爭案之所有元件，此舉無異是搬弄文字實
        務而已，無法實現審查正義。
      (5)訴願決定理由又謂：「˙˙˙至所訴系爭案之相對應之
        技術內容已於美國申請專利，已獲准專利保護乙節，按
        各國國情不同，專利法制及審查基準各異，自難以業於
        美國獲准專利，執為有利本件之論據˙˙˙」上開訴願
        理由無法具體界定何謂「各國國情不同」及「專利法制
        及審查基準各異」？例如美國審查品質有問題？或美國
        與我國專利法規定新穎性及進步性具有差異？或美國與
        我國專利審查基準之新穎性及進步性之判斷原則具有差
        異？假設刻意喧嚷美國與我國專利審查基準之新穎性及
        進步性之判斷原則具有差異，此無異是危言聳聽之舉！
        豈不就搬弄美國專利要件的新穎性界定「不相同」與我
        國專利要件的新穎性界定「不相同」有所不同？甚不就
        搬弄美國專利要件的進步性界定「輕易完成」與我國專
        利要件的進步性界定「輕易完成」有所不同？
      (6)在熟習該項技術者之技術轉用上：
        縱使將系爭案之電源轉換電路刻意增設引證案之正溫
          度係數熱敏電阻1、2部分或整個溫度感應電路，無異
          是畫蛇添足之舉，豈不鬧大笑話？
        反之，縱使將引證案之溫度感應電路刻意增設系爭案
          之電源轉換電路，亦具有異曲同工之舉。
    5.系爭案相對於引證案，確實具進步性：
      引證案揭示正溫度感應電阻1、2及11、整流器5及電容器6
      之電路基本原理及其排列連接關係等特徵，系爭案第1項
      揭示壓降元件12、整流元件11及濾波元件13特徵，惟引證
      案及系爭案至少仍存在下列技術差異有待釐清：
      (1)系爭案之創作名稱、創作目的及申請專利範圍第1項特
        徵敘述，皆明確指明交流電源轉換電路係適用於輕薄短
        小之小型無刷直流馬達領域（例如做為個人電腦或筆記
        型電腦之散熱風扇），其係用以提供穩定且固定的小電
        壓直流電源驅動小型無刷直流馬達；反觀，引證案之電
        路，則適用於壁爐輔助通風管之大型電熱鼓風機領域，
        其僅用以提供大電壓值的電源，以驅動大型電熱鼓風機
        。結論：系爭案與引證案之技術領域相比較，確實差異
        甚大。
      (2)系爭案係由整流、壓降及濾波元件緊密結合組成小型化
        之一交流電源轉換電路，並將該轉換電源電路1直接內
        建於該直流風扇2內之電路板上（註：該電路內建概念
        請參照系爭案之美國對應申請案第6,278,248號之第1、
        2、5、6圖所示）；反觀，引證案之電路元件，則大部
        分裸露於大型熱風鼓風機42之外部，該電路至少具有數
        個正溫度感應電阻44（PTC）呈串聯狀的散佈於該輔助
        通風管41內，因而引證案之電路相對佔用極大組裝空間
        。結論：系爭案與引證案之電路組裝方式相比較，確實
        差異甚大。
　　　(3)系爭案之第4圖揭示，交流電源驅動電路採用具固定電
　　　　阻值之電阻122做為壓降元件，其恆定提供固定值之穩
　　　　定直流電源，不會因為小型無刷直流馬達（散熱扇）之
　　　　溫度過高而改變輸出之壓降電壓值；反觀，引證案之第
　　　　1圖揭示，電路採用數個正溫度感應電阻1、2及11（PTC
　　　　）做為壓降元件，該正溫度感應電阻44呈串聯狀的散佈
　　　　於該輔助通風管41內，且會隨著輔助通風管41的溫度上
　　　　升而改變電阻值及輸出之壓降電壓值，因而大幅影響大
　　　　型電熱鼓風機42之散熱效率。結論：系爭案與引證案之
　　　　電路供電方式相比較，確實差異甚大。
　　　(4)總結：由於引證案之電路，將數個正溫度感應電阻44串
  　　　聯設置在輔助通風管內，以感應溫度及改變電阻值，因
        此顯而易見的，引證案之電路具有無法小型化、不適用
        小型直流無刷馬達領域、無法提供固定且穩定之壓降值
        等缺點。由此可知，引證案及系爭案在技術領域、電路
        組裝方式、電路供電方式上明顯存在上述諸多差異，且
        該些差異早已明確揭示於系爭案之說明書、申請專利範
        圍第1至10項及第1、2及4至6圖，是以熟習該項技術者
        無法輕易利用引證案之不同技術手段完成系爭案之所有
        技術概念及功效，系爭案相對於引證案確實具有進步性
        。
　(二)被告主張之理由：
    引證案具有一可將交流電源做整流之整流器5，一可壓降電
    壓之電阻器1、11、2，一可修正電壓波形之電容器6，以及
    一鼓風機構件7等構件，確與系爭案直流無刷馬達風扇是由
    具整流元件11、壓降元件12、濾波元件13之轉換電源電路1
    ，以及直流無刷馬達風扇2所組成之構成相同，兩者皆可將
    交流電源做濾波整流壓降，使交流電源變成一穩定之直流電
    源，以供驅動直流馬達運轉者，而至於引證案雖將鼓風機7
    譯為直流風扇，因觀引證案鼓風機7確係由具有溫度感應功
    能之轉換電源電路提供直流電源，則引證案之鼓風機7即為
    一種直流風扇，所揭之電路（包括整流器5、電阻器1、11、
    2、電容器6）即為轉換電源電路的一種，其整體技藝顯然與
    系爭案完全相同，因此引證案自具證據力以證明系爭案有違
    進步性規定。
　(三)參加人主張之理由：
    1.原告起訴狀指摘原處分與訴願決定乃曲解引證案技術內容
      而具瑕疵云云，顯為偏執強辯之詞：
    (1)依原告於93年4月14日訴願理由書上所載，引證案「揭
        示正溫度感應電阻1、2及11、整流器5及電容器6之電路
        基本原理及其排列連接關係等特徵，雖然在元件比對上
        ，該些特徵部分對應於系爭案第1項之壓降元件12、整
        流元件11及濾波元件13特徵」等語，足證明原告早已自
        認系爭案各請求項所界定由壓降元件12、整流元件11及
        濾波元件13組成之轉換電源電路1，此技術特徵就其電
        路基本原理機制與排列連接關係上，應已揭露於引證案
        中，合先敘明。
    (2)原告固於起訴狀內指摘引證案之鼓風機為大型馬達，不
        屬於系爭案之小型直流風扇馬達的技術領域等云云，即
        原告一再主張引證案所揭露正溫度感應電阻1、2、11、
        整流器5與電容器6乃構成溫度感應電路，並非如系爭案
        所界定轉換電源電路1者。惟依引證案說明書第1欄第34
        至50行所載內容即已清楚載明，引證案所揭露該電路設
        計係能將交流電流經降壓、整流與穩定呈直流電流後供
        風扇馬達（即鼓風機）使用；對照之下，引證案所揭露
        正溫度感應電阻1、2、11、整流器5與電容器6構成之電
        路設計，於電路結構形式與實質機能效用上，顯然完全
        相同於系爭案所界定能將交流電流變成直流電流之轉換
        電源電路1之技術特徵。
    (3)實則，既知引證案之鼓風機是利用直流電運作，其本質
        上自可合理歸屬於相同於系爭案之「直流風扇馬達」技
        術領域範疇，此亦應為熟習該項技術領域者所能直接輕
        易思及完成。惟原告起訴理由中指稱系爭案為小型馬達
        、固定電阻、提供冷風者是不同於引證案為大型馬達、
        可變電阻、提供熱風者等語，其所指差異非屬系爭案申
        請專利範圍所欲保護技術特徵，亦無法使系爭案產生不
        同於「相同技術領域之引證案據以達到將交流電轉換成
        直流電供使用效能」之新功效，原告所持理由顯係砌辭
        漫事指摘，實不足採。
    2.被告於訴願答辯書內對於美國專利優先權實務之說明亦無
      瑕疵：
      (1)新型專利是否具有進步性係以申請專利範圍之請求項所
        載新型為對象，被告專利審查基準第2-2-17頁內綦述甚
        詳，而優先權之主張並不以請求項須相同為必要，以原
        告提到之美國專利第6,278,248號發明案為例，其雖主
        張系爭案具有優先權，惟於進步性之審查上，仍然必須
        以兩案（即前述美國發明案與系爭案）在請求項所界定
        之技術內容來判斷。
    (2)由美國專利第6,278,248號發明案之圖式揭露即可輕易
        判斷，其揭露之內容與系爭案顯然並非完全相同，而該
        美國發明案所界定之兩項獨立請求項之內容，亦與系爭
        案第1項獨立請求項有別。因此，被告於訴願答辯書第2
        頁第4點以「訴願理由所提附件2為美國專利第6,278,24
        8號說明書，其所列之優先權案即包括系爭案，惟觀諸
        附件2之技術內容、特徵與系爭案並不相同，其之獲准
        美國專利，並不足以證明系爭案相對於引證1具有專利
        性」等云云為由，實非搬弄美國專利優先權之審查實務
        ，乃係正確地解說進步性與優先權間判斷上之不同。是
        以，上開訴願答辯並無任何瑕疵可言。
    3.引證案確實能證明系爭案各請求項不具進步性：
    (1)系爭案第1項請求項所載利用該轉換電源電路1由壓降元
        件12、整流元件11及濾波元件13組成之技術特徵，以達
        到將交流電轉換成低壓且穩定之直流電之功效目的，確
        實已完全揭露於引證案利用正溫度感應電阻1、2及11、
        整流器5及電容器6所構成電路設計，以將交流電轉換成
        低壓且穩定之直流電之技術手段中。因此，將相同技術
        領域之系爭案與引證案相對照，系爭案第1項請求項所
        界定新型，確為運用引證案之既有技術知識，而為熟習
        該項技術者所能輕易思及完成者，而不具進步性，原處
        分自屬妥當無誤。
    (2)承上，系爭案第1項獨立項對照引證案既然有違專利法
        第98條第2項之規定而不具進步性，則直接或間接依附
        於其第1項獨立項之第2至10項附屬項，係僅進一步附加
        描述無關功效達成之技術元件，或純粹具體載明元件為
        電阻、電容、二極體、變壓器等，而非為特殊實施態樣
        ，故系爭案第2至10項請求項亦應有違前述法條之規定
        而不具進步性，毋庸再逐項比對說明。
　　理  由
一、原告起訴主張：引證案具有正溫度係數熱敏電阻之溫度感應
    電路之電熱鼓風機，其與系爭案之具轉換電源電路之直流馬
    達毫無關聯性，亦即引證案之部分中譯本將鼓風機（
    Ventilator、7）誤譯為直流風扇，其屬於一般大型馬達，
    不屬於系爭案之小型直流馬達，且引證案屬於一般溫度感應
    電路並不屬於系爭案之轉換電源電路，兩案在技術領域、電
    路組裝方式、電路供電方式上明顯存在上述諸多差異，原處
    分竟為異議成立之審定，顯有違誤，為此訴請如聲明所示云
    云。
二、被告則以：引證案具有一可將交流電源做整流之整流器5，
    一可壓降電壓之電阻器1、11、2，一可修正電壓波形之電容
    器6，以及一鼓風機構件7等構件，確與系爭案直流無刷馬達
    風扇是由具整流元件11、壓降元件12、濾波元件13之轉換電
    源電路1，以及直流無刷馬達風扇2所組成之構成相同，兩者
    皆可將交流電源做濾波整流壓降，使交流電源變成一穩定之
    直流電源，以供驅動直流馬達運轉者，其整體技藝顯然與系
    爭案完全相同，因此引證案自具證據力以證明系爭案有違進
    步性規定等語置辯。
三、本件兩造對於事實概要欄所述之事實不爭，對於系爭案具新
    穎性之要件亦不爭，此有異議申請書、中華民國專利公報、
    德國專利公報、新型專利說明書及其圖式附於原處分卷暨訴
    願決定、原處分附於本院卷可稽，堪認為真實。
四、按系爭案審定核准時專利法第97條規定：「稱新型者，謂對
    物品之形狀、構造或裝置之創作或改良。」第98條規定：「
    （第1項）凡可供產業上利用之新型，無下列情事之一者，
    得依本法申請取得新型專利：一、申請前已見於刊物或已公
    開使用者。但因研究、實驗而發表或使用，於發表或使用之
    日起六個月內申請新型專利者，不在此限。二、有相同之發
    明或新型申請在先並經核准專利者。三、申請前已陳列於展
    覽會者。但陳列於政府主辦或認可之展覽會，於展覽之日起
    六個月內申請專利者，不在此限。（第2項）新型係運用申
    請前既有之技術或知識，而為熟習該項技術者所能輕易完成
    且未能增進功效時，雖無前項所列情事，仍不得依本法申請
    取得新型專利。」又按第102條第1項規定：「公告中之新型
    ，任何人認有違反……第97條至第99條規定……者，得自公
    告之日起3個月內，備具異議書，附具證明文件，向專利專
    責機關提起異議。」依以上規定可知，系爭案有無違反專利
    法情事而應不予專利，依法應由異議申請人附具證據證明之
    ，倘其證據足以證明系爭專利有違專利法之規定，被告自應
    為異議成立之處分。是本件之爭執，在於系爭案是否係運用
    申請前既有之技術或知識，而為熟習該項技術者所能輕易完
    成者？
五、經查：
  (一)按被告83年11月25日公告之專利審查基準第2-2-17頁規定：
    「〔熟習該項技術者〕，係指虛擬成、於申請專利當時具有
    該新型所屬技術領域之技術常識；能運用研究、開發等一般
    技術性手段 (指依據既有之技術或知識之基礎，經由邏輯分
    析、推理或試驗而得之技術手段)，以發揮一般創作能力，
    例如選擇材料或變更設計等，並將當時該新型所屬技術領域
    之技術水準，化為其本身之知識者而言。」「〔輕易完成且
    未能增進功效〕，係指並沒有運用優於熟習該項技術者所能
    預期之一般性技術發展，卻輕易由先行技術可推論出並完成
    者。亦即，申請專利之新型具有能產生某一新功效、或增進
    新型之某種功效時，即認為熟習該項技術者所非能輕易完成
    。」核以上規定與專利法之立法目的「鼓勵、保護、利用發
    明與創作，以促進產業發展」（專利法第1條參照）相符，
    被告於審查系爭案是否具有進步性時資為依據與基準，依法
    自值尊重，合先敘明。
  (二)查原處分以比較引證案與系爭案，引證案具有一可將交流電
    源做整流器5，一可壓降電壓之電阻器1、11、2，一可修正
    電壓波形之電容器6，以及一直流風扇7等構件，與系爭案直
    流無刷馬達風扇是由具整流元件11、壓降元件12、濾波元件
    13之轉換電源電路1，以及直流無刷馬達風扇2所組成之構成
    相同；兩者皆可將交流電源做濾波整流降壓，使交流電源變
    成一穩定之直流電源，以供驅動直流馬達運轉者：且系爭案
    之整流元件可為1個或1個以上之二極體，降壓元件可為1個
    或1個以上之電阻，濾波元件可為1個或1個以上之電容之附
    屬特徵，皆可於引證案中見到相同之實施；而有關系爭案另
    可包含一穩壓元件、穩壓元件為一稽納二極體、壓降元件為
    一變壓器等附屬特徵，皆為系爭案獨立項構成之再加描述，
    不脫引證案技術之範疇，為可輕易完成且未能增進功效，亦
    併不具進步性。是原處分關於進步性之認定，核係依前揭之
    說明而為審查，於法並無不合。
  (三)至原告主張並無可採，茲說明如下：
    1.依系爭案新型專利說明書關於先前技術記載以：「按目前
      之無刷直流馬達風扇，由於科技之進步，已能達到輕薄短
      小，且品質穩定並可大量生產，因此已被普遍廣泛的應用
      於一般之生活環境中，然而在實際使用上會發生直流的馬
      達風扇不能適用一般居家生活環境所提供之交流電源之情
      形。」關於創作目的記載以：「本創作主要目的，乃在提
      供一種使直流之馬達風扇不被限制必須使用直流電源，使
      可成輕薄短小之無刷直流馬達風扇能真正被普遍廣泛的使
      用。」關於創作技術手段則記載以：「本創作具交流電源
      驅動之直流無刷馬達風扇，其主要係由一轉換電源電路及
      一直流無刷馬達風扇所組成，利用轉換電源電路，將交流
      電源做濾波整流壓降，使交流電源成一穩定之直流電壓流
      ，以供驅動直流無刷馬達運轉者。」此有說明書第4頁可
      參；對照系爭案之申請專利範圍第1項及第1圖所示，其技
      術結構特徵在於與直流無刷馬達風扇結合以一轉換電源電
      路，該轉換電源電路係由一整流元件11、一壓降元件12、
      一濾波元件13所組成；藉由整流元件11將交流電源做整流
      ，且藉由壓降元12件壓降電壓，並藉由濾波元件13修正電
      壓波形，以形成一穩定之直流電源，供無刷直流馬達驅動
      旋轉。
    2.查依原處分卷所附之德國專利公報創作說明、圖式及其中
      譯本以：「第1圖中描述本發明中一電熱鼓風機，220V或
      115V的交流電經由電路3、4到達一分壓器，該分壓器具有
      至少2電阻器1、2，位於上方的電阻器1為一正溫度感應電
      阻，而位於下方的電阻器2亦為一正感應電阻，電流自電
      阻器1、2的接觸點13及電阻器2之另一端14經由整流器5加
      以整流，最後到達直流風扇7，亦可增設一電容器6以增加
      電流穩定性。」關於上開譯文所稱之「直流風扇」，其德
      文為「Ventilator」，依德文字義，將其譯為風扇或鼓風
      機，均無訛誤；又查依該專利公報第1頁專利摘要略以電
      熱暖風設備、頭髮吹風機等裝置有「Ventilator」或「
      Geblaese」7者，該「Geblase」，依德文字義，為鼓風機
      或送風機，且查引證案所揭示之技術特徵即是將交流電源
      轉換供本使用直流電源運作之構件所使用，是參加人將引
      證案第1圖之構件7譯為直流風扇，並無錯誤，合先指明。
    3.次查，依前段引證案創作說明及圖式可知，引證案具有一
      可將交流電源做整流之整流器5，一可壓降電壓之電阻器1
      、11、2，一可修正電壓波形之電容器6，以及一直流風扇
      （或稱鼓風機、送風機構件）7等構件，與系爭案比較，
      系爭案直流無刷馬達風扇是由具整流元件11、壓降元件12
      、濾波元件13之轉換電源電路1，以及直流無刷馬達風扇2
      所組成之構成相同，兩者皆可將交流電源做濾波整流壓降
      ，使交流電源變成一穩定之直流電源，以供驅動直流馬達
      運轉者，且依前述，系爭案所欲達成之功效在於利用轉換
      電源電路，將交流電源做濾波整流壓降，使交流電源成一
      穩定之直流電壓流，以供驅動直流馬達運轉，是既無突出
      之技術，亦無功效之增進，被告認係熟習該項技藝者，所
      能輕易完成者不具進步性，洵屬有據。
    4.原告復主張引證案之電路，適用於壁爐輔助通風管之大型
      電熱鼓風機領域，其僅用以提供大電壓值的電源，以驅動
      大型電熱鼓風機，然查，依前揭德國專利公報第1頁所示
      ，該構件7並不限於原告所述，一般電熱暖風設備或頭髮
      吹風機等裝置有該構件7者均可應用，況且無論用於暖風
      設備或冷風設備，該構件7均用於送風，本質上自可合理
      歸屬於相同於系爭案之「直流風扇馬達」技術領域範疇，
      此自為熟習該項技術領域者所能直接輕易思及完成。
六、綜上所述，原告之主張，尚非可採，原處分認系爭案有審定
    核准時專利法第98條第2項不予專利之事由，就參加人之異
    議申請為成立之審定，認事用法，並無違誤，訴願決定，遞
    予維持，亦無不合，原告訴請如聲明所示，為無理由，應予
    駁回。
七、兩造其餘之陳述，於判決結果不生影響者，不予一一論述，
    附予敘明。
據上論結，本件原告之訴為無理由，爰依行政訴訟法第98條第3
項前段，判決如主文。
中　　華　　民　　國　　94　　年　  10　　月　 27  　 日
                  第三庭審判長法  官　王　立　杰
                              法  官　黃　本　仁
                              法  官　王　碧　芳
上為正本係照原本作成。
如不服本判決，應於送達後20日內向本院提出上訴狀並表明上訴
理由，如於本判決宣示後送達前提起上訴者，應於判決送達後20
日內補提上訴理由書（須按他造人數附繕本）。
中　　華　　民　　國　　94　　年　  10　　月　 27  　 日
          　　　　  　　　　　書記官  葉  瑩  庭
